【裁判字號】    91,上訴,3027
【裁判日期】    920408
【裁判案由】    強盜
【裁判全文】
臺灣高等法院刑事判決                          九十一年度上訴字第三０二七號
    上  訴  人
    即  被  告  丙○○
                        （另案在台灣泰源技能訓練所執行中）
    指定辯護人  本院甲○辯護人  王永炫
右上訴人因強盜案件，不服臺灣桃園地方法院九十一年度訴字第四七六號，中華民國
九十一年七月三十日第一審判決（起訴案號：臺灣桃園地方法院檢察署九十年度偵字
第一七七０五號）提起上訴，本院判決如左：
    主  文
上訴駁回。
    事  實
一、丙○○曾於民國八十一年間因竊盜罪經法院判處有期徒刑一年九月，並於八十二
    年十月三十一日執行完畢，詎猶不知悔改，復基於意圖為自己不法之所有，於民
    國九十年四月二十三日夜間十九時三十分許，攜帶其所有客觀上具危險性，可為
    兇器使用之含尖嘴鉗、尖刀等九種功能之萬用工具（下稱尖嘴鉗工具）一支及手
    電筒一把，自桃園縣平鎮市○○街一三六號三樓屬安全設備之窗戶侵入屋內，竊
    取乙○○所有之黃金項鍊二條、戒子二枚、手鍊二條及耳環二枚，得手後欲離去
    之際，為鄰人發覺通知乙○○及其弟彭子弘返家查看（三樓大門已遭反鎖），丙
    ○○見事跡敗露，倉惶間由三樓後方廚房窗戶跳下，沿平鎮市○○路、莒光路逃
    至平鎮市○○路五十四號和平市場地下室停車場，欲搭該處電梯上樓脫逃，經乙
    ○○、彭子弘及鄰居多人一路尾隨追躡，在該處將丙○○圍住，並自電梯間將其
    拉出制服，詎丙○○為脫免逮捕，迅自其腰間取出隨身攜帶之尖嘴鉗工具作刺擊
    狀，而當場施以脅迫，彭子弘等人為免遭刺，紛紛後退，丙○○乃趁隙脫身，往
    樓梯間上樓逃竄，嗣經警於同日十九時四十分許到場在該址四樓樓梯間查獲，並
    於同日二十三時二十五分在上址四樓樓梯間扣得該尖嘴鉗工具一把、金飾贓物，
    並於乙○○住處扣得手電筒一把。
二、案經桃園縣警察局平鎮分局報請臺灣桃園地方法院檢察署檢察官偵查起訴。
    理  由
一、訊據上訴人即被告丙○○對於在右揭時、地攜帶兇器於夜間踰越安全設備侵入住
    宅竊盜之事實，坦承不諱，惟矢口否認有何脫免逮捕而當場施以脅迫之行為，辯
    稱：伊當時只將隨身攜帶之尖嘴鉗工具拿出，並無作刺擊狀云云。
二、惟查，右揭事實，業據被害人乙○○於警訊及原審指述綦詳，並有現場照片六幀
    、扣案物品清單一紙在卷可稽。又原審審理中傳訊案發時前往現場追捕被告之證
    人彭子弘到庭證稱：「是我去追他，他一直沒有離開我的視線，我在後面追他，
    之後，他跑到和平市場電梯間，我和鄰人上前要制服他，我們把他從電梯拉出來
    ，他沒有攻擊我們，我們要求他趴倒在地上，他沒有趴倒，有一個鄰居要將他摔
    倒，他與鄰人一起在地上滾，沒有出拳打，之後，他突然從腰間拿出尖嘴鉗，一
    開始我們不知道那是尖嘴鉗，鄰人從地上爬起來，突然看到他在後面拿著尖嘴鉗
    ，嚇一跳，他有作刺擊狀，我們就退開將他圍住，他手握尖嘴鉗，往門口方向走
    ，大家都讓開，之後，他往和平市場走樓梯上去，頂樓封死，我們在樓下，等警
    察將他制服」（見原審九十一年五月十三日審理筆錄）。另扣案尖嘴鉗工具一支
    ，為含有尖嘴鉗、小刀、十字起子、鋸齒狀刀子、開罐器、一字形起子等九種功
    能之折疊式工具，已經原審勘驗屬實，有勘驗筆錄及照片在卷可稽，該工具含小
    刀及尖嘴鉗等，自可為兇器使用，又九十年四月二十三日之日落時間為下午六時
    十九分，有日落時刻查詢表一份在卷可佐，被告於同日十九時三十分許，侵入被
    害人乙○○住處，自屬夜間侵入住宅。被告於右揭時、地攜帶兇器，於夜間，從
    屬於安全設備之三樓窗戶踰越進入住宅，竊取乙○○所有之黃金項鍊二條、戒子
    二枚、手鍊二條及耳環二枚之事實，業據被告坦承不諱，核與被害人乙○○及證
    人彭子弘指證屬實，並有贓物領據及現場照片等在卷可稽，被告之自白與事實相
    符，此部分竊盜犯行自堪認定。
三、按刑法準強盜罪，係以竊盜或搶奪為前提，在脫免逮捕之情形，其竊盜或搶奪既
    遂者，即以強盜既遂論，如竊盜或強盜為未遂，即以強盜未遂論。另刑法第三百
    二十九條之以強盜論，即以強盜罪相當條文處罰之意，並非專以第三百二十八條
    之強盜論，故以第三百三十條所謂犯強盜罪，不僅自始犯強盜罪者而言，即依第
    三百二十九條以強盜論者，亦包括之，如此項準強盜罪有第三百二十一條第一項
    各款情形之一，自應依第三百三十條論處。查被告於當日下午六時十九分日落後
    之下午七時三十分行竊，自屬夜間行竊，其自桃園縣平鎮市○○街一三六號三樓
    屬安全設備之窗戶侵入被害人乙○○屋內，竊盜得手後，被害人乙○○及證人彭
    子弘經鄰人告知返家，被告見事跡敗露，倉惶間自該屋三樓後方跳下後，即沿平
    鎮市○○路、莒光路逃至平鎮市○○路五十四號和平市場地下室停車場，本欲搭
    該處電梯上樓，經乙○○、彭子弘及鄰居多人一路尾隨追躡，在該處電梯門口將
    被告圍住，並將被告自電梯間拉出制服，詎丙○○為脫免逮捕，自其腰間取出隨
    身攜帶之尖嘴鉗工具作刺擊狀，而當場施以脅迫，彭子弘及在場鄰居等人為免遭
    刺傷，紛紛退避，被告趁隙往樓梯間上樓逃竄等事實，業經證人彭子弘於原審證
    述詳實（見原審九十一年五月十三日審理筆錄），並經當時在場之被害人乙○○
    證述無異，被告雖否認有持尖嘴鉗工具作刺擊狀，然以當時被告既經在場眾人圍
    始紛紛走避不敢靠近，否則以被告一人實無法順利逃離，因之，被告辯稱其無為
    脫免逮捕，而以尖嘴鉗作刺擊狀脅迫行為云云，並無可採。至被告為眾人圍住之
    時，雖經眾人將其自電梯間拉出，並要其趴倒在場，因被告不從，而與在場之鄰
    人於地上扭滾，然當時被告並無攻擊或出拳等強暴行為，亦經證人彭子弘到場證
    述在卷，因之，公訴人認被告除有脅迫行為外，尚有強暴行為，此部分之犯行尚
    屬不能證明。
四、核被告於夜間，攜帶兇器、踰越安全設備，侵入住宅犯竊盜罪，因脫免逮捕，當
    場施以脅迫，所為係犯刑法第三百二十九條之準強盜，而有同法第三百二十一條
    第一項第一、二、三款之情形，自有同法第三百三十條第一項之適用，又被告行
    為後，刑法第三百三十條於九十一年一月三十日修正公布，同年二月一日施行，
    經比較新舊法，以修正前之舊法有利於被告，應依修正前刑法第三百三十條第一
    項加重強盜罪論處。原審依上論述，適用刑法第二條第一項前段、第三百二十九
    條、第三十八條第一項第二款、第三項、修正前刑法第三百三十條第一項，並審
    酌被告年輕力壯，不思以正當方法獲取生活所需，於夜間攜帶兇器侵入住宅竊盜
    ，得手後，經被害人發覺，竟為脫免逮捕，持尖嘴鉗工具施脅迫行為，對社會治
    安及被害人人身安全之危害，及其犯罪後之態度等一切情狀，量處有期徒刑六年
    ，以資懲儆，並認扣案之尖嘴鉗工具一支、手電筒乙把為被告所有供犯罪所用之
    物，為被告供承在卷，應諭知沒收。經核其認事用法，均無不合，量刑亦極為妥
    適。被告上訴意旨猶執陳詞，否認有攜帶凶器及為脫免逮捕、防護贓物而當場施
    以脅迫等事實，指摘原判決不當，並無理由，應予駁回。
據上論斷，應依刑事訴訟法第三百六十八條，判決如主文。
本案經檢察官郭弘佑到庭執行職務。
中      華      民      國    九十二    年      四      月      八      日
                              臺灣高等法院刑事第十一庭
                                  審判長法  官  楊  照  男
                                        法  官  王  詠  寰
                                        法  官  陳  炳  彰
右正本證明與原本無異。
如不服本判決，應於收受送達後十日內向本院提出上訴書狀，其未敘述上訴之理由者
並得於提起上訴後十日內向本院補提理由書（均須按他造當事人之人數附繕本）。
                                        書記官  沈  秀  容
中      華      民      國    九十二    年      四      月      十      日
附錄：本判決論罪科刑法條全文
中華民國刑法第三百二十九條
竊盜或搶奪，因防護贓物、脫免逮捕或湮滅罪證，而當場施以強暴、脅迫者，以強盜
論。
中華民國刑法第三百三十條（修正前）
犯強盜罪而有第三百二十一條第一項各款情形之一者，處五年以上十二年以下有期徒
刑。
前項之未遂犯罰之。


司法院資訊處製作；財團法人民間司法改革基金會備份。
